臺灣臺北地方法院刑事判決　　　　　　　　　　　　　九十年度訴字第一二二四號
　　公　訴　人　臺灣臺北地方法院檢察署檢察官
　　指定辯護人　甲○
右列被告因公共危險等案件，經檢察官提起公訴（九十年度偵字第一九七七五號），
甲○判決如左：
    主  文
ＳＡＮＧＷＡＮ  ＲＡＴＡＮＡＰＲＡＴＨＵＭ放火燒燬現供人使用之住宅，未遂，
處有期徒刑貳年，打火機壹個沒收；又傷害人之身體，處有期徒刑肆月。應執行有期
徒刑貳年貳月，打火機壹個沒收。並於刑之執行完畢或赦免後，驅逐出境。
    事  實
一、ＳＡＮＧＷＡＮ  ＲＡＴＡＮＡＰＲＡＴＨＵＭ因與前妻離異、負債、母親生病
    、女兒無人照顧且又失業等一連串社會心理壓力，造成適應障礙及憂鬱的心情，
    於民國九十年九月三十日晚上七、八時因心情沮喪喝酒，酒後引發短期之離解狀
    態，而為精神耗弱之人，竟於九十年九月三十日二十二時四十分許，在台北縣新
    店市○○路九十五之一號「丁○○○公司」女生宿舍外（以下簡稱通用女生宿舍
    ），因尋找住在通用女生宿舍之女友但遭拒絕進入，而心生不滿，明知通用女生
    宿舍係現供人使用之住宅，竟基於毀損及放火燒毀建築物之故意，先持其所有之
    打火機打算點燃門外之電線，因接觸不到電線無法點燃，復持非其所有之鐵棍敲
    破宿舍大門之玻璃，足以生損害於通用公司，再接續放火之犯意以上開打火機由
    玻璃破洞處伸入其內點燃窗簾，造成窗簾起火燃燒，幸經員工ＳＡＥＨＯ  ＷＡ
    ＮＣＡＹＡ發現將之撲滅，始未釀成災害；嗣該公司保全人員丙○○、乙○據報
    於同日十時五十分許前來處理，ＳＡＮＧＷＡＮ  ＲＡＴＡＮＡＰＲＡＴＨＵＭ
    竟另行基於傷害他人身體之犯意，在通用女生宿舍外持上開鐵棍毆打丙○○，造
    成丙○○左側肋骨斷裂合併血胸等傷害，嗣因員工報警而經警在上址查獲，並當
    場扣得上開打火機一個及鐵棍一支。
二、案經丁○○○公司、丙○○訴請臺北縣警察局新店分局報請臺灣臺北地方法院檢
    察署檢察官偵查起訴。
    理  由
一、訊據被告ＳＡＮＧＷＡＮ  ＲＡＴＡＮＡＰＲＡＴＨＵＭ矢口否認有何毀損、燒
    窗簾及傷害之犯行，辯稱：其只記得當天晚上有喝酒，且因心情不好持打火機燒
    毀自己照片，後來發生什麼事全部都不記得了，等到有記憶時人已經在警察局作
    筆錄，對於當晚是否到過通用女生宿舍、是否毀損玻璃燒毀窗簾、是否毆打告訴
    人丙○○等，均已不復記憶，應該沒有作過這些行為云云。經查：
   （一）被告如何於右揭時地，以鐵棍敲破通用女生宿舍玻璃後，以打火機點燃窗
         簾等事實，業經當場目擊之證人ＳＡＥＨＯ  ＷＡＮＣＡＴＡ（中文姓名
         何文蘭）證稱：其住在通用女生宿舍內，當天晚上被告不知何故在敲通用
         女生宿舍大門，第一道門是電動門，因為有其他人剛好進來，被告就跟著
         進來，到了第二道玻璃門因為鎖起來被告進不來，被告就先用打火機打算
         燒門外的電線，因為燒不到電線，就用鐵棍敲破玻璃，然後伸進來點火燒
         門內之窗簾，造成兩邊窗簾起火燃燒，被燒了一個大洞，其就準備滅火器
         在旁邊滅火，並且聯絡保全人員，該窗簾雖然因為係防火材質而很難點著
         ，但窗簾附近門的旁邊有一個電箱等語（見九十年度偵字第一九七七五號
         卷第九頁、甲○九十年十一月三十日訊問筆錄），證人丙○○證稱：其接
         獲通報後就趕到現場，有看到玻璃門被打破，門簾被燒了一個大洞等語（
         見甲○九十年十一月三十日訊問筆錄），而通用女生宿舍大門遭玻璃遭毀
         損，且其內之窗簾有火燒之痕跡等情，亦有照片四張附卷可稽及被告所有
         之打火機一個扣案可佐，被告明知通用女生宿舍內有人居住，竟先敲破玻
         璃後持打火機點燃窗簾引火燃燒，其有毀損及放火燒燬住宅之主觀犯意甚
         明，被告辯稱未為上開犯行云云，顯係卸責之詞委無足採。
   （二）被告於右揭犯行後，見前來制止之保全人員丙○○，竟基於傷害之犯意以
         鐵棍毆打丙○○，致丙○○受有左側肋骨斷裂合併血胸傷害等情，業經修
         保典證稱：其到達現場後就看到被告拿一支不鏽鋼鐵棍從宿舍走出來，一
         看到其就持鐵棍對其毆打，打到其肋骨斷裂等語，證人乙○亦證稱：當時
         其在公司工廠，據報後到達現場時，被告剛從宿舍裡面走出來，拿著一公
         尺多的粗鐵棍，看到其與丙○○後就先毆打丙○○等語（均見甲○九十年
         十一月三十日訊問筆錄），並有丙○○於九十年十月一日出具之乙種診斷
         證明書一紙在卷可參，被告傷害之犯行堪予認定。
二、核被告所為，係犯刑法第一百七十三條第三項、第一項之放火燒燬現供人使用之
    住宅未遂罪、同法第三百五十四條之毀損罪及同法第二百七十七條第一項之傷害
    罪，被告毀損玻璃之目的在得以伸入門內點燃窗簾燒毀住宅，是其所犯放火燒燬
    現供人使用之住宅未遂罪與毀損罪間，有方法目的之牽連關係，應依刑法第五十
    五條規定從一重之放火燒燬現供人使用之住宅未遂罪論處；其所犯放火燒燬現供
    人使用之住宅未遂罪與傷害罪間，犯意各別，行為互殊，應分論併罰。被告點燃
    窗簾已著手於放火行為之實施，因ＳＡＥＨＯ  ＷＡＮＣＡＴＡ發現及時滅火而
    未至燒毀住宅之結果，為未遂犯，依刑法第二十六條前段規定減輕其刑。又被告
    因一連串社會心理壓力，造成適應障礙及憂鬱的心情，於酒後引發短期之離解狀
    態，因此造成一連串破壞行為乃至縱火傷人之行為，並且事後有失憶之現象，其
    在行為時之精神狀態已達精神耗弱之程度，為精神耗弱之人，此有台北榮民總醫
    院於九十年二月十八日出具之精神狀況鑑定書一紙附卷可參，依刑法第十九條第
    二項減輕其刑，放火燒燬住宅部分並遞予減輕之。爰審酌被告不顧住在通用女生
    宿舍內三百多名員工之生命安全，竟欲點燃窗簾燒毀住宅，且經制止後又持鐵棍
    毆打他人，惡性顯然非輕，然庭訊時態度良好，得知其所為犯行後亦有悔意等一
    切情狀，分別量處如主文所示之刑並定其應執行之刑，以示懲儆。扣案之打火機
    一個為被告所有且供犯罪所用之物，業經被告供承在卷（見甲○九十年十一月二
    十日訊問筆錄），應依刑法第三十八條第一項第二款沒收之，至鐵棍一支雖亦為
    被告供犯罪所用之物，但被告否認為其所有，且亦非違禁物，甲○自毋庸宣告沒
    收。
三、又被告為泰國籍人，此有其中華民國外僑居留證、外僑居留口卡各一紙在卷足考
    ，其既因本件犯行而受有期徒刑之宣告，爰依刑法第九十五條之規定，於主文內
    宣告其應於刑之執行完畢或赦免後予以驅逐出境之處遇，附此說明。
四、至公訴意旨另以：被告於九十年九月三十日二十二時四十分許，在通用女生宿舍
    前，基於傷害之犯意，以鐵棍毆打乙○，造成乙○右臉部、右肘及左前臂等擦傷
    之傷害，因認其涉犯刑法第二百七十七條第一項之傷害罪嫌等語。惟按告訴乃論
    之罪，告訴人於第一審辯論終結前得撤回其告訴，又告訴經撤回者，應諭知不受
    理之判決，刑事訴訟法第二百三十八條第一項、第三百零三條第三款定有明文。
    本件告訴人乙○告訴被告傷害案件，起訴書認係犯刑法第二百七十一條第一項之
    傷害罪，依同法第二百八十七條前段規定須告訴乃論，而告訴人乙○業於甲○調
    查時撤回對被告之告訴（見甲○九十年十一月三十日訊問筆錄），惟公訴人認本
    件與甲○前揭論罪科刑部分，有裁判上一罪關係，爰不另為不受理之諭知，附此
    敘明。
據上論斷，應依刑事訴訟法第二百九十九條第一項前段，刑法第一百七十三條第三項
、第一項、第三百五十四條、第二百七十七條第一項、第二十六條前段、第五十五條
、第五十一條第五款、第十九條第二項、第三十八條第一項第二款、第九十五條，罰
金罰鍰提高標準條例第一條前段，判決如主文。
本案經檢察官馮成到庭執行職務
中    華    民    國      九十一    年        三      月      十三      日
                                      臺灣臺北地方法院刑事第六庭
                                          法  官  蔡  如  琪
右正本證明與原本無異。
如不服本判決，應於判決送達後十日內，向甲○提出上訴狀。
                                          書記官  黃  鈴  容
中    華    民    國      九十一    年        三      月      十四      日
附錄法條：
中華民國刑法第一百七十三條
 (放火或失火燒燬現住建築物及交通工具罪)
放火燒燬現供人使用之住宅或現有人所在之建築物、礦坑、火車、電車或
其他供水、陸、空公眾運輸之舟、車、航空機者，處無期徒刑或七年以上
有期徒刑。
失火燒燬前項之物者，處一年以下有期徒刑、拘役或五百元以下罰金。
第一項之未遂犯罰之。
預備犯第一項之罪者，處一年以下有期徒刑、拘役或三百元以下罰金。
中華民國刑法第二百七十七條
 (普通傷害罪)
傷害人之身體或健康者，處三年以下有期徒刑、拘役或一千元以下罰金。
犯前項之罪因而致人於死者，處無期徒刑或七年以上有期徒刑；致重傷者
，處三年以上十年以下有期徒刑。
